【裁判字號】    97,訴,1608
【裁判日期】    970612
【裁判案由】    偽造文書
【裁判全文】
臺灣臺中地方法院刑事判決              97年度訴字第1608號
公  訴  人  臺灣臺中地方法院檢察署檢察官
被      告  乙○○
選任辯護人  陳榮昌  律師
上列被告因偽造文書案件，經檢察官提起公訴（96年度偵字第14
391號），本院判決如下：
    主    文
乙○○連續犯行使偽造私文書罪，處有期徒刑拾月，減為有期徒
刑伍月，如易科罰金，以銀元參佰元即新台幣玖佰元折算壹日，
緩刑參年。
在全球人壽保險股份有限公司要保書（0000000000、0000000000
、0000000000、0000000000）（0000000000、0000000000、0000
000000、0000000000、0000000000、0000000000、0000000000、
0000000000、0000000000）（0000000000、0000000000、000000
0000、0000000000、0000000000、0000000000、0000000000、00
00000000號）之要保書上偽造「丙○○」、「丁○○」之署押均
沒收。
    犯罪事實
一、乙○○為丙○○、丁○○之母，基於偽造私文書之概括犯意
    ，於民國93年12月31日，在臺中市○○路30號5樓1室住處，
    未經丙○○、丁○○之授權，在全球人壽保險股份有限公司
    （下稱全球保險公司）提供之要保書（0000000000、000000
    0000、0000000000、0000000000號）上之被保險人欄內，連
    續偽簽「丙○○」署名5枚，持以交付保險經紀人維琳保險
    經紀人股份有限公司保險業務員甲○○，甲○○明知上開要
    保書要求保險業務人員應親見要保人及被險人在要保書上親
    筆簽名，但因要保人為被保險人之母，不知其未得授權，亦
    疏未管制，逕行轉交全球保險公司核保以行使之。乙○○復
    基於同一偽造文書之概括犯意，再於94年4月30日，在全球
    保險公司要保書（0000000000、0000000000、0000000000、
    0000000000、0000000000、0000000000、0000000000、0000
    000000、0000000000號）上之被保險人欄內，要求不知其未
    得授權之甲○○指派不知情之助理，連續以描繪方式偽簽「
    丁○○」署名9枚，另在要保書（0000000000、000000000 0
    、0000000000、0000000000、0000000000、0000000000、00
    00000000、0000000000號）上之被保險人欄內，以同一方式
    連續偽簽「丁○○」署名8 枚，交付保險經紀人維琳保險經
    紀人股份有限公司保險業務員即甲○○之女廖佩玲，廖佩玲
    明知上開要保書要求保險業務人員應親見要保人及被險人在
    要保書上親筆簽名，但因要保人為被保險人之母，亦疏未管
    制，逕行轉交全球保險公司核保以行使之，均足生損害於丙○○、丁○○之表意自由及全球人壽保險公司核保業務及風
    險評估之正確性。
二、案經甲○○告發臺灣臺中地方法院檢察署檢察官偵查起訴。
    理    由
一、前揭犯罪事實業據被告乙○○坦承不諱，並經證人甲○○、
    陳榮昌、丙○○及丁○○供述在卷，復有全球人壽保險股份
    有限公司要保書（0000000000、0000000000、0000000000、
    0000000000）（0000000000、0000000000、0000000000、00
    00000000、0000000000、0000000000、0000000000、000000
    0000、0000000000）（0000000000、0000000000、00000000
    00、0000000000、0000000000、0000000000、0000000000、
    0000000000）等在卷足稽，足認被告之認罪自白與事實相符
    ，事證明確，被告犯行應堪認定。
二、核被告所為，係犯刑法第216條、第210條行使偽造私文書罪
    。被告偽造私文書復持以行使，偽造私文書之低度行為為高
    度之行使行為所吸收，不另論罪。被告多次行使偽造私文書
    罪，時間緊接，方法相同，觸犯構成要件相同之罪名，顯係
    基於概括犯意為之，係連續犯，依修正前刑法第五十六條之
    規定以一罪，並加重其刑，爰審酌被告素行良好，並未有犯
    罪前科，有台灣高等法院被告前案紀錄表在卷足稽，其犯後
    坦承認罪，態度良好，僅因貪求一時之便致犯本罪，並未造
    成被害人實際上之損害等一切情狀，量處如主文所示之刑，
    被告犯罪時間係在96年4月24日以前，核與中華民國96年罪
    犯減刑條例第2條第1項第3款規定相符，減其刑二分之一，
    減為有期徒刑伍月，並諭知易科罰金之折算標準，末查被告
    前未曾故意犯罪受有期徒刑以上刑之宣告，有前揭前科紀錄
    表在卷可按，被告坦承犯行，深具悔意，其經此教訓，當知
    警惕而無再犯之虞，本院綜核各情，所宣告之刑，認以暫不
    執行為適當，併予宣告緩刑三年，以啟自新。被告於本案要
    保書上偽造「丙○○」「丁○○」之署押均依刑法第二百十
    九條之規定沒收。被告行為後，刑法業於94年1月7日修正，
    於同年2月2日公布，並於95年7月1日施行。按行為後法律有
    變更者，適用行為時之法律，但行為後之法律有利於行為人
    者，適用最有利於行為人之法律，修正後即現行刑法第2條
    第1項定有明文。新法已刪除連續規定，改以一罪一罰，比
    較新舊法規定，新法對被告未比較有利，應適用有利被告之
    修正前刑法第五十六條之規定，另易科罰金之規定，新法亦
    未對被告有利，仍適用修正前刑法第四十一條第一項前段之
    規定，至於緩刑之規定，修正後之規定對被告比較有利，則
    依修正後刑法第七十四條第一項第一款之規定，附此敘明。
三、據上論斷，應依刑事訴訟法第二百七十三條之一第一項、第
    二百九十九條第一項前段，刑法第二條第一項、第二百十六
    條、第二百十條、第七十四條第一項第一款、第二百十九條
    、修正前刑法第五十六條、第四十一條第一項前段，修正前
    罰金罰鍰提高標準條例第二條，中華民國96年罪犯減刑條例
    第2條第1項第3款、第9條、第7條。判決如主文。
中    華    民    國    97    年    6     月    12    日
                  刑事第四庭    法  官  林清鈞
上正本證明與原本無異。
如不服本判決，應於收受送達後10日內向本院提出上訴書狀（應
敘述具體理由並附繕本）。
上訴書狀如未敘述理由，應於上訴期間屆滿後20日內補提理由書
於本院。
                                書記官  陳貴卿
中    華    民    國    97    年    6     月    12    日
附錄論罪科刑法條
中華民國刑法第210條
偽造、變造私文書，足以生損害於公眾或他人者，處 5 年以下有
期徒刑。


司法院資訊處製作；財團法人民間司法改革基金會備份。
